臺灣板橋地方法院民事判決　　　　　　　 96年度訴字第289號
原　　　告　乙○○
訴訟代理人　王耀星律師
被　　　告　甲○○
上列當事人間請求侵權行為損害賠償事件，經本院於民國96年10
月31日言詞辯論終結，判決如下：
    主      文
被告應給付原告新臺幣貳拾貳萬貳仟捌佰陸拾陸元，及自民國九
十六年一月十八日起至清償日止，按週年利率百分之五計算之利
息。
原告其餘之訴駁回。
訴訟費用由被告負擔百分之三十，餘由原告負擔。
本判決第一項得假執行。但被告如以新臺幣貳拾貳萬貳仟捌佰陸
拾陸元為原告預供擔保，得免為假執行。
原告其餘假執行之聲請駁回。
    事實及理由
一、原告主張：
（一）被告於民國94年5 月22日下午2 時50分許，騎乘車號P89
  　　—518 號機車，沿臺北縣三重市○○○路往臺北縣蘆洲市
      方向騎乘，途經疏洪一路52號燈桿前，明知駕駛動力交通
      工具應注意車前狀況，並隨時採取必要之安全措施，而依
      當時之路況、視線、天候等狀況，並無不能注意之情事，
      竟疏未注意及此，於超越同向前方原告所騎乘車號為P96
      —127 號機車時，不慎自後方將原告撞倒在地，因而致原
      告受有頭部外傷、胸部挫傷及雙側下肢多處擦挫傷等傷害
      ，被告上開過失傷害犯行，業經臺灣板橋地方法院檢察署
      （下稱板橋地檢署）檢察官聲請簡易判決處刑，經本院刑
      事庭95年度交簡字第497 號案件（下稱相關刑案一審）判
      處拘役30日，經板橋地檢署檢察官不服提起上訴，經本院
      管轄刑事簡易訴訟第二審之合議庭於95年8 月15日以95年
      度交簡上第80號案件（下稱相關刑案二審）判決上訴駁回
      確定。
（二）依民法第184 條第1 項前段、第193 條第1 項、第195 條
      第1 項前段、第196 條之規定，原告因被告上開侵權行為
      ，受有如下之損失：
  １、住院期間之醫療及看護費用：
      原告因受上開傷勢，送醫治療，合計支出醫療費用新臺幣
      （下同）49,712元、看護費5,000 元，且關於腳部傷疤之
      整型費用，經馬偕紀念醫院（下稱馬偕醫院）醫師初估需
      花費300,000 元。
  ２、交通費用：
      原告於本件侵權行為後已嚴重不良於行，並依醫囑需休養
      20日，於至醫療院所治療或因其他原因往返家中，合計支
      出交通費用30,060元。
  ３、減少勞動能力之損害：
      原告於車禍發生前，分別在龍形加油站（下稱加油站）及
      紀算文理補習班（下稱補習班）上班，今原告因本件侵權
      行為發生致行動嚴重不便，休息20日，計原告因本件侵權
      行為減少勞動能力之損失為39,600元。
  ４、毀損物品費用：
      被告駕駛不慎發生本件侵權行為，致原告車毀人傷，原告
      因機車受損支出修復費用7,100 元，眼鏡、行動電話、手
      錶、穿著衣服受損，重新購置後分別支出5,500 元、8,50
      0 元、12,000元及5,500 元，合計38,600元。
  ５、精神慰撫金：
      原告因本件侵權行為受有頭部外傷、胸部挫傷及雙側下肢
      多處擦挫傷等傷害，精神方面亦承受巨大之壓力，赴院治
      療及在家休養躺臥病床甚久，是身體及精神上均受有莫大
      之痛苦，且自車禍後雙腿無法久站，天氣一變化即痠痛異
      常，迄今在馬路上仍不時有莫名之恐懼，故請求被告賠償
      非財產上之損害300,000 元。
（三）是原告聲明：
      被告應給付原告762,972 元，及自95年5 月23日起至清償
      日止按週年利率5%計算之利息，暨以供擔保為條件之假執
      行宣告。
二、被告則以：
（一）被告固曾為如相關刑案一、二審判決所載之犯罪事實，並
      就原告所受傷害及車禍肇事責任之歸屬均不為爭執，惟原
      告之請求過鉅，實難為被告所能接受：
  １、醫療費用及看護費用：
      本件侵權行為發生後，原告即送行政院署立臺北醫院（下
      稱署立臺北醫院）急診，醫生曾表示傷勢不是很重，且當
      天就出院，為何原告醫療費用會支出如此之多，被告無從
      理解；且原告並未舉證證明馬偕醫院醫師曾表示腳部傷疤
      整型費用300,000 元之證明；又看護費部分，原告雖有僱
      請看護照料之必要，惟原告係委請原告之姐看護，應無支
      出看護費。
  ２、交通費用：
      與醫療費用一樣，絕大部分並非需要，且與本件侵權行為
      無關。
  ３、減少勞動能力之損害：
      被告曾聽聞本件車禍處理之警員言及原告於本件車禍發生
      前，即曾另外曾發生車禍受傷過，且原告於本件車禍前即
      未上班，所以並無此部分損害。
  ４、毀損物品費用：
      車禍當天，原告穿著之衣服確有受損，惟因衣服不是名牌
      ，其願就衣服之損失賠償3,000 元；惟原告並未受有眼鏡
      、手機、手錶毀損之損害，此可由原告於醫院還曾打行動
      電話回家通知家人可知。
  ５、精神慰撫金：
      原告請求過高，其無力支付。
（二）是被告聲明：
  １、原告之訴及假執行之聲請均駁回。
  ２、如受不利判決，願供擔保請准免為假執行。
三、原告主張被告於上開時地駕車不慎發生車禍，撞擊原告，致
    原告受有上述傷害之情事，業據本院調取相關刑案偵審卷宗
    內所附之道路交通事故現場圖、調查報告表、署立臺北醫院
    診斷證明書、現場照片12幀可稽，且為被告所不爭執。按汽
    車行駛時，駕駛人應注意車前狀況及兩車併行之間隔，並隨
    時採取必要之安全措施。道路交通安全規則第94條第3 項定
    有明文。依警製道路交通事故調查報告表（一）所載當日天
    候係晴、日間自然光線，道路狀況亦為乾燥、無缺陷、無障
    礙物之柏油路面，並無不能注意之情事，詎被告竟疏未注意
    ，貿然追撞前車，因而撞及原告所騎乘之機車，並致原告受
    有頭部外傷、胸部挫傷及雙側下肢多處擦挫傷等傷害，是被
    告自有過失甚明，且其過失行為與原告所受之傷害間顯具有
    相當因果關係，又相關刑案一、二審之認定、臺灣省臺北縣
    區車輛行車事故鑑定委員會（下稱北縣車鑑會）鑑定結果亦
    適與本院相同，均認被告「駕駛普通重型機車，已預見前方
    狀況而未採取安全措施」為肇事原因，相關刑案一、二審並
    因而判處被告拘役30日確定，有相關刑案一、二審判決各1
    件附於相關刑案卷可佐，故原告主張本件侵權行為之發生與
    證據及事實均無不符，自堪認原告上開主張為真實。
四、按因故意或過失，不法侵害他人之權利者，負損害賠償責任
    。又不法侵害他人之身體或健康者，對於被害人因此喪失或
    減少勞動能力或增加生活上之需要時，應負損害賠償責任。
    又不法侵害他人身體、健康、名譽、自由、信用、隱私、貞
    操或不法侵害其他人格法益而情節重大者，被害人雖非財產
    上之損害，亦得請求賠償相當之金額。不法毀損他人之物者
    ，被害人得請求賠償其物因毀損所減少之價額。民法第184
    條第1 項前段、第193 條第1 項、第195 條第1 項前段、第
    196 條分別定有明文。本件因被告之過失肇禍，致原告受有
    損害，原告自得請求被告賠償，惟原告得請求之金額為何，
    茲列述如下：
（一）住院期間之醫療及看護費用：
      原告主張其因本件侵權行為送醫治療，支出醫療費用合計
      49,712元，看護費5,000 元，且關於腳部傷疤之整型費用
      ，經馬偕醫院醫師初估需300,000 元等情，惟均為被告所
      否認。經查：
  １、已支出醫療費用部分：
      原告主張其因治療本件車禍傷勢支出醫療費用49,712元，
      業據其提出馬偕醫院醫療費用單據17紙（合計8,230 元）
      、新光吳火獅紀念醫院（下稱新光醫院）醫療費用單據3
      紙（合計1,060 元）、署立臺北醫院醫療費用單據2 紙（
      合計690 元）、縣立臺北醫院醫療費用單據8 紙（合計8,
      206 元）、三重同仁堂中醫診所（下稱同仁堂中醫）醫療
      費用單據1 紙（8,500 元）、雄輝國術館單據4 件（合計
      13,750元、購買醫療用品支出收據15件（合計9,276 元）
      為證，惟為被告所否認。惟細繹上開單據，其中馬偕醫院
      、新光醫院、署立臺北醫院、縣立臺北醫院之醫療單據合
      計18,186元，核屬治療本件侵權行為所受傷勢所必要，自
      應准許；另同仁堂中醫8,500 元係原告自行購買加味健步
      虎潛丸1 瓶而支出，購買醫療用品之支出則係原告自行向
      市面上藥局所購買藥品之支出，然原告並未證明其經上開
      馬偕醫院、新光醫院、署立臺北醫院、縣立臺北醫院治療
      後，仍有服用上開藥品之必要，亦未提出醫療院所開立之
      處方箋以資證明；至於雄輝國術館所開立單據難認係醫療
      費用，均無從准許。
  ２、腳部傷疤之整型費用部分：
      原告次主張因本件侵權行為關於腳部傷疤之整型費用，經
      馬偕醫院醫師初估需300,000 元等情，非惟被告所否認，
      且原告此部分之主張除據其泛言陳稱外，亦未提出經馬偕
      醫院醫師開立有上開相關醫囑之診斷證明書為據，是此部
      分之請求尚難謂為可採。
  ３、看護費用：
      按「因親屬受傷，而由親屬代為照顧，被害人之起居，固
      係基於親情，但親屬看護所付出之勞力，並非不能評價為
      金錢，只因兩者身份關係密切而免除支付義務，此種親屬
      基於身份關係之恩惠，自不能加惠於加害人。故由親屬看
      護時，雖無現實看護費之支付，亦宜認被害人受有相當於
      看護費之損害，得向加害人請求賠償。」，「親屬間之看
      護，縱因出於親情而未支付該費用，然其所付出之勞力，
      顯非不能以金錢為評價，此種基於身分關係之恩惠，自不
      能加惠於加害人，而應比照一般看護情形，認被害人受有
      相當看護費之損害，命加害人賠償，始符民法第193 條第
      1 項所定『增加生活上需要』之意旨。」（最高法院86年
      臺上字第2005號、89年臺上字第1749號判決意旨參照）。
      原告主張其因本件車禍受傷於縣立臺北醫院住院4 日，由
      其姐看護，看護費5,000 元應由被告支出，被告雖自承依
      原告所受傷勢，其於住院期間應有僱請看護照顧之必要，
      惟因係由原告之姐擔任，原告實際上並無支出看護費，是
      原告無從主張云云為辯。惟查，原告之姐對原告進行看護
      ，縱原告因出於親情而未支付該費用，然原告之姐所付出
      之勞力，顯非不能以金錢為評價，此種基於身分關係之恩
      惠，自不能加惠於被告，而應比照一般看護情形，認被害
      人受有相當看護費之損害，命被告賠償，始符民法第193
      條第1 項所定「增加生活上需要」，業已說明如前，是被
      告抗辯其無從賠償等情，自非可採，且原告主張4 日看護
      費用5,000 元（平均每日1,250 元）與一般看護行情尚無
      相違，是原告此部分之主張應係可採。
（二）交通費用：
      原告於本件侵權行為後已嚴重不良於行，並依醫囑需休養
      20日，於至醫療院所治療或因其他原因往返家中，合計支
      出交通費用30,060元等情，業據其提出勞工保險傷病診斷
      書（其上已表示原告需休養2 至3 週，見本院卷第75頁）
      、計程車資收據219 件（見調字卷第30至66頁），惟為被
      告所否認。然細繹原告所提之支出明細及計程車收據，並
      參以原告所受傷勢既包含下肢部位，其行動不便之情至為
      明顯，且參酌醫師囑付需休養20日等情，是其往返馬偕醫
      院（來回11趟合計3,300 元）、新光醫院（來回3 趟合計
      1,800 元）、署立臺北醫院（來回2 趟合計1,000 元）、
      縣立臺北醫院（來回7 趟合計980 元）之交通費用7,080
      元，核屬必要，自應允准；至於其至同仁堂中醫、雄輝國
      術館之交通費用，其該部分之醫療費用不能准許，因此支
      出之交通費用亦失所附麗；而其餘交通費用（含至工作地
      點、臺北縣政府警察官三重分局交通大隊、北縣車鑑會、
      板橋地檢署、本院）均難認與本件侵權行為有相當因果關
      係，自無從准許。
（三）減少勞動能力之損害：
      原告主張其於本件侵權行為發生前，分別在加油站及補習
      班上班，今原告於車禍發因行動嚴重不便，休息20日，計
      原告因此車禍減少勞動能力之損失為39,600元等情，固據
      其提出94年度綜合所得稅各類所得資料清單、補習班在職
      服務證明書為證，惟亦為被告所否認，並以：原告於本件
      車禍受傷前，即另因車禍受傷而並無上班等情為辯。然原
      告既因本件傷勢經醫囑需休養20日，且其受傷前既有上述
      正當工作，其自受有相當於未能領取薪資之減少勞動能力
      損害，而被告則未為任何舉證證明其上開辯解為真，是原
      告此部分之主張自應全部准許。
（四）毀損物品費用：
      原告主張因被告駕駛不慎發生本件侵權行為，致原告車毀
      人傷，原告因機車受損支出修復費用7,100 元，眼鏡、行
      動電話、手錶、穿著衣服受損，重新購置後分別支出5,50
      0 元、8,500 元、12,000元及5,500 元，合計38,600元，
      被告除就原告衣物受損願賠償3,000 元外，餘均否認原告
      上開主張。此部分應析述如下：
  １、衣服受損部分：
      原告主張因本件侵權行為致其身著之衣物所損，重新購置
      後支出5,500 元等情，惟被告僅願賠償3,000 元，然原告
      並未就其此部分受損超過3,000 元之部分為何舉證，是原
      告此部分之主張在3,000 元為度，始應允准，逾此部分之
      請求則無從准許。
  ２、機車受損部分：
      原告固主張其因本件侵權行為致機車受損，經送修後支出
      修復費用7,100 元，固據其提出發票、估價單各1 件為證
      （見本院卷第45至46頁），惟核此機車之行車執照，所有
      人係訴外人曾徐逢妹，並非原告本人，易言之，原告並非
      此機車受損之直接被害人，是原告此部分之請求於法無據
      ，自無從准許。
  ３、眼鏡、行動電話、手錶受損部分：
      原告主張因本件侵權行為致其眼鏡、行動電話、手錶毀損
      ，重新購置後分別支出5,500 元、8,500 元及12,000元等
      情，非惟被告所否認，且原告此部分之主張僅提出手錶廣
      告1 件為證（見本院卷第47至49頁），然此廣告僅能證明
      手錶之市價，惟未能證明原告確實受有眼鏡、行動電話、
      手錶毀損之損害，是原告此部分之主張亦難可採。
（五）精神慰撫金：
      原告因本件侵權行為受有重大傷害，精神遭受極大痛苦，
      為此請求被告賠償原告300,000 元之精神慰撫金等情。經
      查，原告因本件被告侵權行為，受有頭部外傷、胸部挫傷
      及雙側下肢多處擦挫傷等傷害，有相關醫院診斷證明書在
      卷可參，其精神上自受有相當之痛苦，故原告請求賠償慰
      撫金，固非無據，惟關於請求之金額，本院審酌原告於本
      件侵權行為發生時23歲，高中畢業，曾於加油站、補習班
      任職，94年度薪資所得給付總額達42萬餘元；而被告於本
      件侵權行為發生時20歲，臺北縣私立豫章高級工商職業學
      校畢業，曾擔任餐飲服務員、染布坊工人，斯時月薪約2
      萬餘元，於95年12月5 日入伍服役，自96年7 月1 日起因
      病停役，目前並無工作，有兩造學經歷、資力之相關證明
      及財產所得在卷可查，以及兩造之身分、社會地位、智識
      水準，認原告請求賠償精神慰撫金300,000 元尚屬過高，
      應核減為150,000 元方屬公允，逾此部分之請求則不應准
      許。
    綜上所述，原告因本件車禍所受損害金額合計為222,866 元
    。
五、從而，原告本於侵權行為之法律關係，請求被告給付222,86
    6 元，及自起訴狀繕本送達之翌日即96年1 月18日起至清償
    日止，按週年利率5%計算利息之範圍，於法有據，應予准許
    ；逾此部分之請求即無理由，應予駁回。
六、本件原告勝訴部分係所命被告給付金額未逾500,000 元之判
    決，原告雖聲請供擔保宣告假執行，不過係促請本院依職權
    宣告，本院依民事訴訟法第389 條第1 項第5 款之規定，依
    職權宣告假執行，惟被告陳明願供擔保聲請免為假執行，爰
    酌定相當之擔保金額宣告之；至於原告敗訴部分，其假執行
    之聲請即失所附麗，應予駁回。
七、訴訟費用負擔之依據：民事訴訟法第79條。
中　　華　　民　　國　　96　　年　　11　　月　　14　　日
                  民事第二庭法　官　鍾啟煌
以上正本係照原本作成。
如對本判決上訴，須於判決送達後20日內，向本院提出上訴狀，
上訴臺灣高等法院（應按他造人數提出繕本）。
中　　華　　民　　國　　96　　年　　11　　月　　14　　日
                            書記官　張國仁
